【裁判字號】    95,易,291
【裁判日期】    951212
【裁判案由】    贓物等
【裁判全文】
臺灣宜蘭地方法院刑事判決               95年度易字第291號
    公  訴  人  臺灣宜蘭地方法院檢察署檢察官
    被      告  丙○○
                        （現在臺灣宜蘭監獄另案執行中）
                未○○
    上  一  人
    選任辯護人  李蒼棟律師
上列被告因贓物等案件，經檢察官提起公訴（九十五年度偵字第
一八五一號），本院判決如下：
    主  文
丙○○免訴。
未○○無罪。
    理  由
壹、公訴意旨略以：被告丙○○基於為自己不法所有之意圖，或
    與其胞兄丁○○（另案由臺灣宜蘭地方法院檢察署檢察官以
    九十五年度偵字第一八０五號、九十五年度偵字第一八五一
    號移送本院併案）基於共同為自己不法所有之犯意聯絡及行
    為分擔，於下列時間、地點竊得被害人財物後，皆售予經營
    佳輝企業社之負責人即被告未○○。
  (一)民國九十五年一日一日七時許，丁○○與被告丙○○在宜蘭
    縣冬山鄉○○路○段六六八號進利輪胎行門口，共同竊得被
    害人卯○○所有輪胎鋁圈二只。
  (二)同年一月二日十四時許，丁○○與被告丙○○共同在宜蘭縣
    冬山鄉○○路三０二號銓奕鋼鐵公司廠房內，竊得被害人壬
    ○○所有之電纜線一批後，被告丙○○復於同日二十二時許
    ，先單獨在宜蘭縣冬山鄉○○路一００號錦陽鋼鐵公司廠房
    內，竊得被害人壬○○所有之電纜線一綑約一百公尺長，再
    與丁○○共同在宜蘭縣冬山鄉○○○路楓樹溪橋上，竊得被
    害人丑○○所有之電纜線約十公尺，並於同日二十三時許，
    被告丙○○復與丁○○共同在宜蘭縣五結鄉○○鄉○○路新
    建農舍內，竊得被害人戊○○所有之白鐵與電纜線等物。
  (三)同年一月三日十一時許，被告丙○○先在宜蘭縣冬山鄉○○
    路八十一號誠友公司內，竊得被害人甲○○所有之電焊纜線
    三條（共約二十公尺）後，再於同日十二時許，在宜蘭縣冬
    山鄉○○路五十七號茂盈企業社內，竊得被害人庚○○所有
    之電焊纜線三、四條（共約十公尺）。又於同日十三時許，
    被告丙○○復在宜蘭縣冬山鄉○○路○段六八六號被害人巳
    ○○經營之工廠內，竊得電焊纜線一綑約十公尺。
  (四)同年一月四日二十時許，被告丙○○與丁○○共同在宜蘭縣
    羅東鎮○○路○段二一０號工地，竊得被害人陳春換所有之
    電線約四十八公斤。
  (五)同年一月五日二十三時許，被告丙○○與丁○○共同在宜蘭
    縣冬山鄉○○路二八七號得山福德廟內，竊得被害人辰○○
    所有之青銅杯組及點香器後，又共同於同日二十三時許，在
    宜蘭縣冬山鄉○○路新建農舍內，竊得被害人乙○○所有之
    鋁窗十六公斤。
  (六)同年一月九日十時十分許，被告丙○○在宜蘭縣羅東鎮○○
    路九號前之貨車上，竊得被害人寅○○所有之燒銅電線約二
    十三公斤。
  (七)同年一月十四日二十三時許，被告丙○○與丁○○共同在宜
    蘭縣五結鄉利澤國小對面校地之福德廟內，竊得廟內之銅製
    金爐一只。
  (八)同年一月十九日十一時許，被告丙○○與丁○○共同在宜蘭
    縣五結鄉○○村○○路三十八號旁，竊得被害人林儀雄所有
    之車牌號碼Ｑ三─六九八０號自用小貨車（該車嗣於同年月
    二十五日二十一時許，在宜蘭縣冬山鄉○○路附近尋獲，並
    非售予被告未○○）。
  (九)同年二月六日十五時許，被告丙○○與丁○○共同在宜蘭縣
    冬山鄉○○路○段六九六號樂友行企業社店門前，竊得被害
    人午○○所有之電焊纜線約一百公斤。
  (十)同年二月八日二十三時許，被告丙○○先單獨在宜蘭縣冬山
    鄉○○○路二號合興企業社內，竊得被害人己○○所有之電
    焊纜線三條約十五公尺後，旋至隔鄰之正富企業社內，再竊
    得被害人辛○○所有之電焊纜線二條約四十公尺。
  (十一)同年二月十一日十一時許，被告丙○○與丁○○共同在宜蘭
    縣羅東鎮○○路二四六巷三十八號冷氣空調店門前，竊得被
    害人子○○所有之冷氣銅管十二捲（每捲約六公斤）。
  (十二)同年二月二十五日十時許，被告丙○○與丁○○共同在宜蘭
    縣羅東鎮○○路二六三號工地內，竊得被害人癸○○所有之
    工地鷹架鐵管八支。
  (十三)綜上各情，因認被告丙○○之所為，均係犯刑法第三百二十
    條第一項之竊盜罪嫌，被告未○○之所為，皆係犯刑法第三
    百四十九條第二項之故買贓物罪嫌。
貳、被告丙○○部分：
一、按案件曾經判決確定者，應諭知免訴之判決，刑事訴訟法第
    三百零二條第一款定有明文。又訴訟上所謂一事不再理之原
    則，關於實質上一罪或裁判上一罪，亦均有其適用，最高法
    院六十年度臺非字第七七號亦著有判例。
二、經查，被告丙○○前於九十五年一月七日起至同年月十八日
    止，因犯竊盜案件而經臺灣宜蘭地方法院檢察署檢察官以九
    十五年度偵字第四七五號提起公訴後，再以九十五年度偵字
    第六四九號、九十五年度偵字第七一九號移送本院併辦，並
    經本院於九十五年四月四日以九十五年度易字第三一號判處
    有期徒刑十月確定之事實，有上開本院刑事判決書及臺灣宜
    蘭地方法院檢察署檢察官起訴書及移送併案意旨書各一份在
    卷可稽，是公訴意旨所認本件被告丙○○自九十五年一月一
    日起至同年二月二十五日止之連續竊盜行為，顯為本院九十
    五年度易字第三一號判決效力所及，殆無疑義。從而，揆諸
    首開法條意旨及說明，爰就本件被告丙○○涉犯竊盜之犯行
    ，依法為免訴判決之諭知。
、被告未○○部分：
一、公訴意旨另依卷附佳輝企業社變賣物品登記簿及被告未○○
    坦承收購被告丙○○及丁○○所出售之前揭竊得物品等語，
    為其認定被告未○○明知被告丙○○與丁○○出售之上開物
    品皆屬贓物，猶收購而故買之主要論據。
二、按犯罪事實應依證據認定之，無證據不得推定其犯罪事實；
    不能證明被告犯罪者，應諭知無罪之判決，刑事訴訟法第一
    百五十四條第二項、第三百零一條第一項分別定有明文。又
    認定不利於被告之事實須依積極證據，茍積極證據不足為不
    利於被告事實之認定時，即應為有利於被告之認定，更不必
    有何有利之證據，再事實之認定，應憑證據，如未能發現相
    當證據，或證據不足以證明，自不能以推測或擬制之方法，
    為裁判基礎，且認定犯罪事實所憑之證據，雖不以直接證據
    為限，間接證據亦包括在內，然無論直接或間接證據，其為
    訴訟上之證明，須於通常一般之人均不致於有所懷疑，而得
    確信其為真實之程度者，始得據之為有罪之認定，最高法院
    著有三十年上字第八一六號、四十年臺上第八六號、七十六
    年臺上第四九八六號判例可資參照。
三、經查：
  (一)被告丙○○及丁○○雖先後於竊得上開物品後，除車牌號碼
    Ｑ三─六九八０號自用小貨車外，其餘物品則悉數售予經營
    佳輝企業社之被告未○○，然被告未○○究否明知被告丙○
    ○及丁○○先後出售之物品之來源為何？是否業已明知該些
    物品皆係贓物而仍故買之？尚非無疑。
  (二)綜觀證人丁○○於本院交互詰問程序中到庭結證：其因僅知
    佳輝企業社收購舊物，故均將竊得之物售予佳輝企業社負責
    人未○○，且於未○○詢問物品來源時，告知該些物品皆係
    其從事打石、打壁工作後，他人丟棄之廢物，未○○對於物
    品價格之認定，不論物品外觀新舊，均以秤重方式計算，並
    需登記身分證件資料或抄記機車車牌號碼，卷附「專業打石
    」之名片，乃其交付未○○藉以證明其工作及物品來源所用
    。其售出之電纜線均已燒過或屬舊品，銅管亦為舊品且彎曲
    ，白鐵鋁門窗為舊品，香爐則佯稱為廟方丟棄之物，其他或
    有新品，但已事先拆開，未○○並不知其售出之物品為贓物
    等語，及證人即前佳輝企業社員工林長輝於本院交互詰問程
    序中到庭結證：佳輝企業社主要回收物品為廢鐵類及鋁製品
    ，不曾回收新品，其當時在佳輝企業社負責分類物品及秤重
    之工作，見過丙○○及丁○○至佳輝企業社出售銅製品、鋁
    製品、削皮電線及廢鐵等物約十餘次，其中並無外觀上可認
    尚屬他人使用之新品，且皆以秤重之公斤計算價格，與外觀
    無涉；又其在店內工作時，若係陌生人且不願提供身分證件
    ，抑或神態緊張且不願提供身分證件者，便均拒絕收購；丙
    ○○及丁○○出售之銅線皆已削皮或燒過，香爐亦有缺損，
    每次賣出之數量不多，僅約數百元而已等語，經核皆與被告
    丙○○到庭供稱：未○○不知其與丁○○出售之物皆係其等
    竊得之物，且均告知未○○該些物品皆為打牆壁後他人丟棄
    之物等語大致吻合，可見被告未○○所辯：其不知向丙○○
    、丁○○購入之物係屬贓物，因丁○○曾出示從事打石的名
    片，其認丁○○乃具正當職業之人，故未曾懷疑其所出售之
    物品來源有問題，況其向丙○○、丁○○購入之物品，均與
    向他人買入舊貨之登記程序相同，並無不同之處理方式等語
    ，應與真實相符而可採信。被告未○○主觀上應非明知其向
    被告丙○○與丁○○買入之前述物品係屬被告丙○○與丁○
    ○行竊所得之贓物，而有故買贓物之主觀犯意，顯堪認定。
  (三)綜上各情，被告未○○於被告丙○○與丁○○出售前述竊得
    物品時，詢問物品來源且依程序登記在佳輝企業社變賣物品
    登記簿上，物品價格之計算亦皆以秤重方式為之，悉與其收
    購他人物品時之處理方式相同而無異狀之事實，業經證人丁
    ○○、林長輝及被告丙○○供證綦詳，是無積極證據抑或其
    他補強證據可資證明被告未○○主觀上已明知被告丙○○與
    丁○○出售之物品皆係贓物而仍故買之，本院復查亦無其他
    積極證據足以證明被告未○○有如公訴意旨所稱之故買贓物
    犯嫌，是基於禁止推定罪狀之法則，確保國家刑罰權之正確
    行使之目的下，因公訴意旨援引之事證，仍不足使被告未○
    ○故買贓物之犯嫌，達於通常一般之人均不致有所懷疑，而
    得確信其為真實之程度，揆諸首揭法條規定，因其犯罪不能
    證明，爰依法為被告未○○無罪判決之諭知。
據上論斷，應依刑事訴訟法第第三百零一條第一項、三百零二條
第一款，判決如主文。
本案經檢察官賴慶祥到庭執行職務
中    華    民    國    95    年    12    月    12    日
                  刑事第二庭審判長法  官  黃永勝
                                  法  官  楊坤樵
                                  法  官  陳嘉年
以上正本證明與原本無異。
如不服本判決應於收受本判決後10日內向本院提出上訴書狀，其
未敘述上訴理由者，並得於提起上訴後10日內向本院補提理由書
狀(均須按他造當事人之人數附繕本)「切勿逕送上級法院」。
                                  書記官  林嘉萍
中    華    民    國    95    年    12    月    13    日


司法院資訊處製作；財團法人民間司法改革基金會備份。
